最　高　行　政　法　院　裁　定　　　　　　　　　　九十一年度裁字第三五七號
　　聲　請　人　林慶富即嘉康運動健康器材
右聲請人因牌照稅事件，對於中華民國八十九年六月二日本院八十九年度裁字第八三
一號裁定，聲請再審。本院裁定如左：
　　主  文
再審之聲請駁回。
再審訴訟費用由聲請人負擔。
　　理  由
按對民國八十七年十月二十八日修正公布之行政訴訟法施行前已確定之裁判再審，其
再審事由，依新法（即修正之行政訴訟法）之規定，為行政訴訟法施行法第三條所明
定。次按行政訴訟法第二百八十三條規定，行政訴訟當事人對本院之裁定聲請再審，
必須具有同法第二百七十三條（相當於修正前同法第二十八條）第一項、第二項所列
情形之一者，始得為之。依同法第二百七十三條第一項第一款規定，適用法規顯有錯
誤者，係指原裁定所適用之法規與該案應適用之現行法規相違背或與解釋、判例有所
牴觸者而言。至於法律上見解之歧異，聲請人對之縱有爭執，要難謂為適用法規顯有
錯誤，而據為再審之理由。本件原裁定以：按人民提起行政訴訟，為對於行政處分不
服而請求救濟之方法，自應以有行政處分之存在為前提，此觀諸行政訴訟法第一條第
一項之規定，殊為明瞭；若行政處分已因訴願之結果而撤銷，則此項前提要件即不存
在，遽行提起行政訴訟，即屬欠缺訴之前提要件，自非本院所得受理。本件聲請人所
有車牌號碼ＵＱ－○七五七號自用小客車八十六年度應納使用牌照稅為新臺幣（下同
）一一、二三○元，逾期未繳而被舉發，經相對人嘉義市稅捐稽徵處補徵稅款並加徵
滯納金一、六八四元（已另行判決）外，另裁處罰鍰四四、九○○元。聲請人不服罰
鍰處分，訴經財政部再訴願結果，撤銷原訴願決定及原處分關於科處罰鍰部分，是此
部分之原處分已不復存在，聲請人提起行政訴訟，已欠缺前提要件，非本院所得受理
。又查聲請人主張原處分違法性，乃依附於原處分而存在，原處分既經撤銷而不存在
，殊不能於原處分之外，論究其事實之適法性問題，而無原處分，如何論究有無違法
？至聲請人所引本院六十九年判字第二三四號及七十三年判字第四一五號判例，均認
須有行政處分之存在，始有行政救濟之可言。聲請人執為本部分應予實體判決之論據
，尚有誤會，乃裁定駁回再審原告前訴訟程序之訴。經核原裁定所適用之法規，並無
與該案應適用之現行法規相違背，或與解釋判例有所牴觸之情形，自難謂原裁定有再
審事由。本件聲請人主張依上述判例所示，本件之爭訟乃相對人捨棄稅捐稽徵法第一
條、第二條、第十八條第四項及中央法規標準法第十六條規定，援用財政部八十二年
三月二十三日台財稅第000000000號違背該稽徵法及中央法規標準法之釋令
，據以對聲請人裁處罰鍰之爭訟。裁處罰鍰是否適法，為本件應審究「實體相同」之
標的。財政部撤銷原訴願決定及原處分關於科處罰鍰，責由相對人另為處分，不具法
定約束力。況原處分之實質效果，仍存續中，不因撤銷原處分另為處分而消失，是聲
請人自得提起行政訴訟云云。按行政訴訟之提起，以有行政機關之行政處分存在為前
提，若行政機關之處分已因訴願之結果而撤銷，則此項前提要件即不存在，遽行提起
行政訴訟，本院自屬無從受理，本院六十年裁字第四九號著有判例。聲請人主張其受
罰鍰之處分雖經再訴願決定撤銷，原處分之實質效果，仍存續中，不因撤銷原處分另
為處分而消失，純屬聲請人一己對法律上見解之歧異，要難謂原裁定適用法規顯有錯
誤。是以，本件再審之聲請，並無理由，應予駁回。
據上論結，本件再審之聲請為顯無理由，爰依行政訴訟法第二百八十三條、第二百七
十八第二項、第一百零四條、民事訴訟法第九十五條、第七十八條，裁定如主文。
中　　華　　民　　國　　九十一　　　年　　　五　　　　月　　　二　　　　日
                    最 高 行 政 法 院  第 四 庭
                                審 判 長 法  官　　　廖　政　雄
                                         法  官      趙  永  康
                                         法  官　　　林　清　祥
                                         法  官　　　鍾　耀　光
                                         法  官　　　姜  仁  脩
右  正  本  證  明  與  原  本  無  異
　　　　　　　　　　　　　　　　　　　　 法院書記官　蘇  金  全
中　　華　　民　　國　　九十一　　　年　　　五　　　　月　　　二　　　　日
